# Data Frames

Recordemos que un vector es un objeto en una sola dimensi칩n, es decir hemos formados columnas independientes. En este cap칤tulo formaremos datos estructurados a trav칠s de data frames.

Los data frames son un cojunto de vectores de la **misma longitud**, sin embargo, no necesariamente del mismo tipo, lo que hace que tengan una vetaja sobre las matrices que son otro tipo de dato estructuraro de R que  permiten almacenar distintas variables siempre y cuando tengan la misma longitud y el mismo tipo de dato.Esto es bastante limitante ya que en la vida real nuestros datos tendr치n variables de todo tipo. Para crear data frames se utliza el comando `data.frame()` teniendo como argumento los vectores que queremos incluir, siempre separados por comas.

Crearemos una tabla de datos de la n칩mina de estudiantes, este data frame est치 compuesto por variables de tipo caracter y variable tipo num칠ricas. 

```{r}
# Crearemos una tabla de datos de la n칩mina de estudiantes 

nomina_estudiantes <- data.frame(nombre= c("Ana","Luc칤a","Romina", "Helena", "Santiago", "Joel"), 
                                 apellido = c("C치rdenas","Y칠pez","Lema","Torres","Campos","L칩pez" ),
                                 edad =c(20,19,22,25,24,21))
print(nomina_estudiantes)
```

Observemos el data frame obtenido, miramos como cada vector ha formado una columna con el encabezado asignado, supongamos que queremos cambiar el encabezado de la columna (esta acci칩n es muy com칰n y bastante 칰til), utilizaremos el comando `colnames()`.

```{r}
colnames(nomina_estudiantes) <- c('Nombre','Apellido',"Edad")
nomina_estudiantes
```
Revisemos cuantas columnas y cuantas filas tenemos

```{r}
ncol(nomina_estudiantes)
nrow(nomina_estudiantes)
```

De la misma manera que podemos acceder a la informaci칩n de un vector, podemos hacerlo en un data frame. Recordando los siguiente `[fila,colunma]`

```{r}
#Accederemos a la informaci칩n de la primera fila, segunda columna
nomina_estudiantes[1,2]

#Seleccionar m치s de un elemnto del data frame
nomina_estudiantes[2,c(2,3)]
nomina_estudiantes[2,c("Nombre","Apellido")]
nomina_estudiantes[c(1,3),c(1,3)]

# Informaci칩n de una columna
nomina_estudiantes[,3]

#Podemos acceder a la informaci칩n de una columan de manera r치pida de la siguiente manera
nomina_estudiantes$Apellido
```

## 游닇 Ejercicio

1. Agregar una columna al data frame **nomina_estudiantes** llamada calificaciones, y regristre las siguientes calificaciones finales: 8.2, 5.4, 8.0, 7.5, 7.0, 6.2. 
2. Almacene en un data frame llamado **orden_menor_a_mayor** el regristro de estudiantes seg칰n la edad. Para ordenar utilice el comando `order()` busque informaci칩n en la ayudas de R.
3. Del data frame ordenado extraiga y almacene en una variable llamada **Aprobados** a las personas que obtuvieron mayor o igual a 7. **No se olvide que se aprende a programar, programando** por lo que debe pensar como codificar para que R sea quien identifique y extariga a quienes tienen m치s o igual a 7.
