# (PART) Facilitando el trabajo: Flujo del programa y Estructuras de Control {-}

# Funciones b谩sicas

## 驴Qu茅 es una funci贸n?

Una funci贸n es un conjunto de instrucciones, de esta forma, es posible escribir un bloque de c贸digo y ejecutarlo para distintos datos. 
Una ventaja de utilizar funciones dentro de nuestra codificaci贸n es que nos ayuda a resolver un problema complejo descomponiendolo en problemas m谩s peque帽os. 
As铆, en lugar de utilizar un programa muy grande para resolver un problema complejo se emplean distintos subprogramas que resuelven tareas sencillas.

## Como armo una funci贸n

Para crear una funci贸n se usa la palabra `function` y se debe tener dos componentes muy importantes:
1. Los par谩metros: los par谩metros son los "datos" de entrada que emplear谩 la funci贸n y lo pongo entre comillas por que a estos par谩metros aun no se les ha asignado datos, son solo nombres que posteriormente ocupar谩n la informaci贸n que queramos operar.

驴Suena enredoso? Si un poco, pero tranquilos solo son conconceptos que con la pr谩ctica se vuelve m谩s sencillo.

Los par谩metros en una funci贸n debe ir entre par茅ntesis y separados por comas.

2.Despu茅s viene el c贸digo de la funci贸n entre {} 

Y listo empecemos

## Creemos nuestra primera funci贸n

Empecemos con una funci贸n muy facil y que si bien es cierto no es necesaria nos sirve de pr谩ctica.

```{r}
suma<- function(a,b) # estas son las variables 
  {
  #Esto es lo que hace la funci贸n
  c<- a+b
  return(c) # return no sirve para imprimir
}
```

Listo hemos creado la funci贸n y la hemos almacenado en una variable llamada **suma**

Ahora la ejecutaremos

```{r}
suma(5,7)
```

Y listo, o casi. Poco a poco iremos avanzando en el uso de **funciones**

##  Ejercicio

Cree una funci贸n que sirva para calcular el 谩rea, almacene el resultado en una variable e imprima esta variable. Luego ejecute la funci贸n con los valores de largo 4 y ancho 12.