# Condicional IF - ELSE

La estructura `if - else` es un conjunto de dos par谩metros: la condici贸n y la instrucci贸n si la condici贸n no se cumple. ESto nos permite tener dos indicaciones una cuando la condici贸n si se cumple y una cuando no.

Vamos a realizar un ejercicio en donde ocuparemos el condicional IF - ELSE y una funci贸n

```{r}
operar<- function(a,b,operacion ="suma"){ # Esta llave abre la indicaci贸n de la funci贸n
  if(operacion == "suma"){ # Verdadero si operaci贸n es igual a la palabra suma
    c<- a+b
  }
  else{# Falso si la palabra no corresponde a suma
    c<- NA
  }
  return(c)
}
```

```{r}
operar(5,7,operacion="suma")
operar(5,7, operacion = "resta")
```

## IF - ELSE anidados

La estructura de control if - else puede anidarse, es decir puede concatenarse para obtener instrucciones y acciones m谩s complejas

```{r}
operacion_a_b<-function(a,b,operacion='suma'){
  if(operacion=='suma'){# Si operacion es igual a suma
    c<-a+b
  }else if(operacion=='resta'){ # Si operacion no es igual a suma y es igual a resta
    c<- a-b
  }else if(startsWith(operacion,'multi')) { # Si la operaci贸n no es igual a resta y si cumple la condici贸n
    c<-a*b
  }else{ # Si operacion no cumple la condici贸n
    c<-NA
  }
  c
}
```

Hemos agregado al c贸digo el comando `startWith()`que permite determinar una cadena de texto que comience con los caracteres indicados, veamos como funciona este comando y la estructura de control anidada

```{r}
operacion_a_b(5,7,operacion='resta')
operacion_a_b(5,7,operacion='suma')
operacion_a_b(5,7,operacion='multiplicaremos')
operacion_a_b(5,7,operacion='xxmultiplicaremos')
operacion_a_b(5,7,operacion='multiplica')
```

```{r}
#Declaremos las variables previamente - Es decir coloquemos informaci贸n en las variables
a<-5
b<-3
paste('La suma de a + b es:',operacion_a_b(a,b,operacion = "suma"))
paste('La resta de a - b es:',operacion_a_b(a,b,operacion='resta'))
```

## ifelse() Vectorizado

驴Que significa vectorizar una estructura condicional? Cuando vectorizamos podemos construir en una sola fila un n煤mero elevado de estructuras de condici贸n, por lo que los argumentos de la funci贸n `ifelse()` seguir谩n el orden: (condici贸n, que sucede si se cumple, que sucede si no se cumple).

```{r}
suma_resta<-function(a,b,operacion='suma'){
  ifelse(operacion=="suma",a+b,
         ifelse(operacion=='resta',a-b,NA))
}
```

```{r}
suma_resta(5,9,operacion='resta')
suma_resta(5,9,operacion='mult')
```

##  Ejercicio

Con la data empleada en el ejercicio del cap铆tulo **Lectura de Datos** realice lo siguiente:

* Guarde en una variable llamada **temperatura_alta** un indicador l贸gico `TRUE` si alguno de los datos es mayor a 100 Farenheit, adem谩s escriba en la pantalla "Alguno de los registros supera los 100 F", si no fuera el caso,  guardar en la variable `FALSE` e imprimir "Ning煤n registo supera los 100F"