# Gráficos con ggplot 2

El diseño de gráficos es un capítulo muy extenso que requiere mucha práctica, sin embargo no es complejo de comprender. Utilizaremos el paquete `ggplot2` para construir gráficos.

**ggplot2** es un sistema para crear gráficos de forma declarativa es decir grafica a través de instrucciones

Para el ejemplo utilizaremos la data generada por los organizadores del Octoberfest con respecto al consumo y precios a lo largo de los años de la cerveza y el pollo vendido en el festival.

```{r}
# Descargaremos la data del portal de datos abiertos de Múchin
url_oktoberfest<- "https://opendata.muenchen.de/dataset/8d6c8251-7956-4f92-8c96-f79106aab828/resource/e0f664cf-6dd9-4743-bd2b-81a8b18bd1d2/download/oktoberfestgesamt19852022.csv"
df_oktoberfest<- read.csv(url_oktoberfest)
colnames(df_oktoberfest)<-c('año','duración','visitantes_totales',
                            'visitantes_tag','precio_cerveza',
                            'consumo_cerveza',
                            'precio_pollo','consumo_pollo')
summary(df_oktoberfest)
```

Figémonos en la estructura principal del gráfico:

* El primer atributo corresponde al data frame de donde se obtendrá la información
* El segundo atributo es **aes()** que permite seleccionar las variables a graficar y como presentarlas (a qué eje corresponden)

Con los atributos listos ya podemos empezar a agregar capas para formar un gráfico cada vez más complejo.

En el ejemplo relacionaremos el año con el precio de la cerveza e incluiremos dos tipos de gráfico, uno de puntos y uno lineal, para crear un gráfico de puntos hemos colocado **geom_point** y además hemos agregado un color con un código hexagesima, para el gráfico de línea agregamos **geom_line** y el color en palabras.

```{r, warning=FALSE, message=FALSE}
# Instalaremos y llamaremos a la librería ggplot2
# install.packages("ggplot2") #Descomentar para instalar
library(ggplot2)
ggplot(df_oktoberfest,aes(x=año,y=precio_cerveza))+geom_line(color='green')+
  geom_point(color='#c263f9')
```

Al código anteiror le incluiremos títulos a los ejes, título al gráfico y un tema. Los títulos de los ejes los agregamos con `xlab()`o `ylab()` y el título del gráfico con `ggtitle()`. Finalmente el tema aplicado será `theme_bw()` que quita el fondo gris por defecto del gráfico.

```{r}
ggplot(df_oktoberfest,aes(x=año,y=precio_cerveza))+geom_line(color='green')+
  geom_point(color='#c263f9')+
  xlab("Año") + ylab("Precio Euros") + ggtitle("Precio de la Cerveza en el Octoberfest")+
  theme_bw()
```

Ahora grafiquemos en el mismo gráfico el precio del pollo y el precio de la cerveza a lo largo de los años

```{r}
ggplot(df_oktoberfest,aes(x=año))+
         geom_line(aes(y=precio_cerveza,color='cerveza'))+
         geom_line(aes(y=precio_pollo,color='pollo'))+
         xlab("Año") + ylab('Precio E') + ggtitle('Precio de la Cerveza y el Pollo en el Oktoberfest')+
  theme_bw()
```

Observe que ahora en el aes solo tenemos asignado x = año ya que es la variable en común, y en cada uno de los gráficos declaramos el eje "y", además estamos indicando que asigne un color a la cervez y un color al pollo.

Para nuestro siguiente gráfico vamos a instalar el paquete `reshape2` y ocuparemos la función `melt()` que permite reorganizar y resumir. 

* El primer argumento corresponde al data frame de donde se obtendrá la información
* `id.vars()` corresponde a la variable de identificación
* `measure.vars()` son las variables de organización

```{r, warning=FALSE, message=FALSE}
# Instalaremos y llamaremos a la librería ggplot2
# install.packages("reshape2") #Descomentar para instalar
library(reshape2)
df_melted<- melt(df_oktoberfest,id.vars=('año'),
                 measure.vars=c('precio_pollo','precio_cerveza'),
                 variable.name='tipo',value.name = 'precio')
head(df_melted)
tail(df_melted)

```

Grafiquemos un diagrama de barras que represente tanto el precio de la cerveza como el del pollo. En aes (contenido estético) hemos colocado el año como variable independiente y el precio como varible dependiente. Mire que para graficar columnas tenemos `geom_col()` y en position = 'dodge' es decir que las columnas se graficarán sin espacio entre sí

```{r}
ggplot(df_melted,aes(x=año, y=precio, color=tipo))+
  geom_col(position = 'dodge',aes(fill=tipo))+
  ylab("Precio E") + xlab("Año") + ggtitle("Precio cerveza y pollo en Oktoberfest")
```

Finalmente haremos un grafico de correlación

Primero con la función `cor()` generaremos correlaciones entre las variables del data frame 

```{r}
cr_oktoberfest<- cor(df_oktoberfest)
cr_oktoberfest
```

Ahora organizaremos la data en dos variables que combinen las variables entre ellas. Observa estamos utilizando la función `melt()`

```{r}
library(reshape2)
mlt_cor_oktober<- melt(cr_oktoberfest)
tail(mlt_cor_oktober)
```

Generemos el gráfico correlacional. Las variables serán la columna Var1 y la columna Var2 del data frame organizado, recuerda que en las dos columnas hay los mismo parámetro; además hemos colocado un color de relleno `fill()` que dependerá del valor de la correlación. 
En este gráfico hemos configurado la escala con la función `scale_fill_gradient2()` en donde definimos el color que representa una correlación alta, media y baja, además de los límites correlacionales. 

```{r}
ggplot(data=mlt_cor_oktober,aes(x= Var1, y =Var2, fill= value))+
  scale_fill_gradient2(low = 'blue',high ='red',mid = 'white',midpoint = 0,limit=c(-1,1),
                       name= "Correlación")+ 
  geom_tile()+
  guides(x = guide_axis(angle = 90))
```